【裁判字號】    95,交聲,132
【裁判日期】    950710
【裁判案由】    違反道路交通管理處罰條例聲明異議
【裁判全文】
臺灣苗栗地方法院交通事件裁定        95年度交聲字第132 號
原處分機關  交通部公路總局新竹區監理所苗栗監理站
異  議  人
即受處分人  甲○○
上列異議人即受處分人因違反道路交通管理處罰條例案件，對於
交通部公路總局新竹區監理所苗栗監理站於民國95年3 月31日以
竹監苗字第裁54-E00000000號違反道路交通管理事件裁決書所為
之處分（原舉發案號：新竹市警察局竹市警交字第
E00000000 號），聲明異議，本院裁定如下：
    主  文
原處分撤銷。
甲○○汽車駕駛人駕駛汽車，有二輛以上之汽車共同在道路上競
駛，處罰鍰新臺幣萬元，吊銷其駕駛執照，年內不得考領駕
駛執照，及吊扣車號9796-KY 號自用小客車牌照個月，並應接
受道路交通安全講習。
    理  由
一、按汽車駕駛人，駕駛汽車有在道路上蛇行，或以其他危險方
    式駕車者，處新臺幣6,000 元以上24,000元以下罰鍰，並當
    場禁止其駕駛。2 輛以上之汽車共同在道路上蛇行，或以其
    他危險方式駕車者，或在道路上競駛、競技者，處汽車駕駛
    人新臺幣30,000元以上90,000元以下罰鍰，並當場禁止其駕
    駛及吊銷其駕駛執照。汽車駕駛人有道路交通管理處罰條例
    第43條第1 項第1 款、第3 項行為者，並吊扣該車輛牌照3
    個月；且應接受道路交通安全講習；再各記違規點數3 點，
    如已受吊扣或吊銷駕駛執照處分者，不予記點。道路交通管
    理處罰條例第43條第1 項第1 款、第3 項、第4 項前段、第
    5 項前段、第63條第1 項第3 款、第2 項分別定有明文。次
    按汽車駕駛人，曾依第43條之規定吊銷駕駛執照者，3 年內
    不得考領駕駛執照，同條例第67條第2 項亦有明文。
二、原處分意旨略以：本件異議人即受處分人甲○○於民國95年
    3 月12日凌晨3 時0 分許，駕駛車牌號碼9796-KY 號自用一
    般小客車，行經西濱公路聯絡道、新竹市○○路○段、香山
    聯絡道時，因有2 輛以上汽車在道路上競駛，經新竹市警察
    局執行香山聯絡道防飆圍捕當場舉發違規，應到案日期為95
    年3 月27日，異議人並未自動繳納，經新竹市警察局第三分
    局警員乙○○以竹市警交字第E00000000 號舉發違反道路交
    通管理事件通知單逕行舉發，嗣異議人依法提出申訴，經原
    處分機關函請原舉發機關調查結果，仍認其有違規行為，遂
    依道路交通管理處罰條例第43條第1 項第3 項、第67條第2
    項之規定，於95年3 月31日以竹監苗字第裁54-E00000000號
    違反道路交通管理事件裁決書，裁處異議人新臺幣3 萬元罰
    鍰，並吊銷駕駛執照、3 年內禁止考試（裁罰汽車所有人吳
    盛發汽車牌照3 個月）。
三、聲明異議意旨略以：異議人於上開時間地點，駕駛上開自小
    客車，因貪玩到凌晨才欲回家。因習慣走西濱公路，接臺一
    線再接西濱公路口。因遇到飆車族無法通行，才改走臺一線
    。一路跟隨一群急速的車群，至香山聯絡道。因飆車族看到
    前面有警察臨檢，立即掉頭就走，異議人因要回家，且想不
    是飆車一份子，何必躲警察，結果，還是被攔檢，開立罰單
    。我真的不明白，警察開單的根據在哪裡？違規當時我駕駛
    的是原廠BMW 的車，豈有警察所說改裝排氣管、音響、能發
    出極大噪音的車，且當時車速80公里左右，又有駕駛執照。
    年輕人晚回家是不對，但是如屬正常娛樂，應該不犯法。所
    駕駛之汽車也是經家長同意，卻因警察不查，而開單定罪，
    豈是民主國家的風範。
四、經查：
   (1) 異議人甲○○於上開時間、地點，駕駛上開自用一般小客
      車，行經西濱公路聯絡道、新竹市○○路○段、香山聯絡
      道時，因有2 輛以上汽車在道路上競駛，經新竹市警察局
      執行香山聯絡道防飆圍捕當場舉發違規，應到案日期為95
      年3 月27日，異議人並未自動繳納，經新竹市警察局第三
      分局警員乙○○以竹市警交字第E00000000 號舉發違反道
      路交通管理事件通知單逕行舉發，嗣異議人依法提出申訴
      ，經原處分機關函請原舉發機關調查結果，仍認其有違規
      行為，遂依道路交通管理處罰條例第43條第1 項第3 項、
      第67條第2 項之規定，於95年3 月31日以竹監苗字第裁
      54-E00000000號違反道路交通管理事件裁決書，裁處異議
      人新臺幣3 萬元罰鍰，並吊銷駕駛執照、3 年內禁止考試
      之事實，有新竹市警察局竹市警交字第E00000000 號舉發
      違反道路交通管理事件通知單、裁決書、照片2 張、送達
      證書、新竹市警察局第三分局95年3 月17日竹市警交字第
      0950004787號函、證人即服務於新竹市警察局第三分局組
      長丙○○到庭指述之證詞，蒐證及查獲過程之光碟片、本
      院勘驗筆錄在卷可證，且另案異議人鄭力誠（本院95年度
      交聲字第136 號）供述當日確實有30-40 幾部車參與飆車
      ，車陣在西濱聯絡道、新竹市○○路○段、香山聯絡道等
      路口同時競速行駛，異議人亦自稱有遇到飆車之車隊，堪
      認新竹市警察局舉發異議人有2 輛以上汽車在道路上競駛
      之違規為真實。
    (2)至於異議人請求新竹市警察局提出證據證明其飆車部分，
      除上開所述之證據外，說明如下：
      按道路交通案件處理辦法第4 條第1 項規定「聲明異議
        案件之處理，除準用刑事訴訟法有關規定外，依本辦法
        之規定處理之。」又按刑事訴訟法第154 條第2項 規定
        「犯罪事實應依證據認定之，無證據不得認定犯罪事實
        。」然認定犯罪事實所憑之證據，並不以直接證據為限
        ，即綜合各種間接證據，本於推理作用，為其認定犯罪
        事實之基礎，仍非法所不許（最高法院27 年 滬上字第
        64號判例可供參考）。
      本案經證人即服務新竹市警察局丙○○到庭證述：「異
        議人所駕駛之汽車就在飆車之車陣裡面，以我在現場執
        勤的專業判斷，異議人就是飆車族之一。現在使用四頁
        照片還原舉發現場，第一張照片，執勤有部署三輛警車
        ，包含我的指揮車，上圖有1 條寬闊的道路就是台一線
        中華路，就是當天車陣往我們執行地點而來，就是新竹
        市○○路○段，第一頁下圖：路口前方，有一段聯絡道
        的入口匝道，警方就是親眼所見這些飆車的車隊，因為
        路口被警方圍堵之後，飆車車隊就順勢轉入匝道，也就
        是今日異議人被警方攔檢的位置，在圖的第三頁照片，
        不管是上圖或下圖，就是整票車隊被警方攔檢的位置，
        這個區域警方稱為口袋區域，因為那裡沒有分隔島，所
        以沒有叉路可以逃竄，就可以全面包圍。第四頁上圖：
        有一個警車封鎖的包圍路口，至少有4 部警車，把整個
        路口截住飆車車隊的去路。警方採取的策略就是聲東擊
        西的口袋戰術，是讓異議人自然而然進入香山聯絡道，
        也沒有在路口作強制攔檢，只是發警報聲響和警示燈，
        異議人警覺有警察取締，異議人就順勢進入聯絡道，該
        路口有三部警車，包含我的指揮車，所以我可以目睹現
        場、掌控全局。」等情，與本院所勘驗之光碟片內容、
        證人提供之照片相符，足以證明舉發當日確實有飆車之
        車陣。而斟酌異議人於本院訊問時自稱：「有一群飆車
        族，一大排車隊，無法直行，因而改走省道。且有10-
        20 臺 警車在十字路口攔檢，有些飆車族就迴轉或逆向
        離開。」足見異議人確實駕駛車輛在飆車的車陣內，與
        證人丙○○之指證情節相符；如果以異議人之車速60-
        70公里（異議人之聲明異議狀記載80公里），正常行駛
        於其車道內，飆車車隊之車速在70-80 公里以上（證人
        丙○○證稱飆車車隊車速在90公里以上），飆車之車隊
        應超越異議人所駕駛之汽車，異議人如未參與飆車，其
        所駕駛之汽車應落後於飆車的車隊，何以會在飆車的車
        陣內，還看見飆車之車隊迴轉或逆轉離開？何況本院實
        施勘驗證人丙○○提出之光碟片，確實出現部分畫面為
        黑色無影像，但是有車輛行駛之聲音，依據光碟片播放
        時有出現跟拍警員描述飆車車隊之數量、方向、車速等
        聲音，及證人丙○○於本院訊問時證稱「係因車速在90
        公里以上，所以錄影帶呈現夜間黑色畫面，並因速度太
        快無法拍攝。」顯見異議人所供述車速60-70 公里或聲
        明異議狀所記載80公里，與證人丙○○指述90公里以上
        明顯不同，然依據本院勘驗光碟片之內容，應以證人丙
        ○○之指述與光碟片播放內容相符，較可採信，因為如
        依據異議人的供述其正常行駛，無法解釋何以其所駕駛
        之汽車會在飆車的車隊內，並跟隨飆車的車陣行駛進入
        口袋地區而為警察攔檢？且一般人見有飆車之車隊，因
        見其等駕駛汽車之車速過快、集體行駛等危險駕駛，閃
        避還來不及，怎可能與飆車之車隊一起駕駛而進入口袋
        地區而遭警察攔檢舉發？何況異議人係居住於苗栗縣後
        龍鎮，如非參與飆車，要在凌晨時分駕車，在不熟悉之
        新竹地區駕駛汽車又遭遇飆車之車隊之機率甚微！
      且按證人丙○○係指揮當日圍捕飆車族而舉發違反道路
        交通管理處罰條例所列之違規事實，其依親自所見之違
        規情狀，本身即為目擊證人，即為證明本件飆車違規證
        據之一種。依據其所見陳述之證詞，與實際勘驗光碟片
        、照片、飆車實務研究報告相符。而其攔檢異議人，並
        舉發異議人違規，以其與異議人並無仇隙，應無甘冒偽
        證之風險攀誣異議人之可能，是其證言自屬可信。再者
        ，依本院實際勘驗光碟片所出現之聲音，除證人丙○○
        外，另有其人，依據證人丙○○之證述，係本件舉發過
        程中，除其為指揮官外，尚另有其同事一同執行勤務，
        駕駛便車，以一人開車一人錄影方式，混入飆車之車陣
        內蒐集證據，均目睹異議人之上開競駛之行為，並以「
        口袋戰術」將異議人逼到舉發地點，亦應可排除發生誤
        認之情況，是異議人於上開時、地駕駛上開自小客車有
        2 輛以上汽車在道路競駛，經警察攔檢之違規事實，洵
        堪認定。異議人認為警察必須提出其所駕駛之車輛在道
        路上競駛之錄影帶，參照上開說明，係誤解法律有關證
        據之規定，殊無可採，其違規事實堪予認定。又異議人
        請求傳喚舉發當日在車上之乘客李祥銘、劉恭程作證，
        因異議人未陳報證人等之地址，故無法傳喚；本院認為
        本件已有上開證據足以證明異議人有參與集體競駛之行
        為，亦無傳喚之必要，附此說明。
五、綜上所述，本件異議人違反道路交通管理處罰條例第43條第
    1 項、第3 項、第4 項之規定，事證明確，其上開所辯，不
    足採信，應依道路交通管理處罰條例例第43條第1 項第1 款
    、第3 項、第4 項、第5 項、第67條第2 項，是原處分機關
    據以援引上開規定，對異議人裁處罰鍰新臺幣30,000元、吊
    銷駕駛執照、3 年內禁考，應吊扣自用小客車牌照個月，
    參照前開第43條第1 項第1 款、第3 項、第4 項、第5 項之
    規定，應接受道路交通安全講習，然裁決書漏未記載，異議
    人聲明異議雖無理由，但原裁決處分既有上開可議之處，自
    應予撤銷，依道路交通管理處罰條例第43條第1 項第1款 、
    第3 項、第4 項、第5 項、第67條第2 項，違反道路交通管
    理事件統一裁罰基準表，自為裁定裁罰異議人如主文第2 項
    所示，以資適法。
據上論斷，應依道路交通案件處理辦法第20條，裁定如主文。
中    華    民    國    95    年    7     月    10    日
                      交通法庭  法  官  張珈禎
以上正本證明與原本無異。
如不服本裁定，應於送達後5日內向本院提出抗告狀。
中    華    民    國    95    年    7     月    10    日
                                書記官  黃雅琦


司法院資訊處製作；財團法人民間司法改革基金會備份。
